【裁判字號】    97,監,113
【裁判日期】    980119
【裁判案由】    改定禁治產人監護人
【裁判全文】
臺灣苗栗地方法院民事裁定               97年度監字第113號
聲  請  人  乙○○
相  對  人
即禁治產人  丙○○
法定代理人  甲○○○
上列當事人間聲請改定禁治產人監護人事件，本院裁定如下：
    主    文
改定聲請人乙○○（民國52年2 月5 日出生，身分證統一編號：
Ｚ000000000號）為相對人丙○○之監護人。
聲請程序費用新臺幣壹仟元由聲請人負擔。
    理    由
一、本件聲請意旨略以：相對人為聲請人之妹妹，相對人因心神
    喪失，前經台灣新竹地方法院以78年度禁字第31號民事裁定
    宣告其為禁治產人，並由其父許天來擔任監護人；嗣因許天
    來於民國91年10月19日死亡，復經鈞院於91年11月14日以91
    年度監字第44號民事裁定，選定相對人之母甲○○○為其監
    護人；現因甲○○○年紀老邁，身體虛弱，實無力負擔照護
    相對人之責，而相對人又無民法第1111條第1 項所定順序之
    監護人，聲請人即依同條第2 項之規定，經相對人之最近親
    屬於97年12月28日召開親屬會議，決議由聲請人擔任相對人
    之監護人，以維護相對人之利益，為此聲請鈞院選定聲請人
    擔任相對人之監護人等語。
二、按禁治產人應置監護人，禁治產人之監護人的順序，依序為
    「配偶、父母、與禁治產人同居之祖父母、家長、後死之父
    或母以遺囑指定之人」。若不能依上開順序定其監護人時，
    由法院徵求親屬會議之意見選定監護人，民法第1110條、第
    1111條定有明文。又親屬會議會員，依序應為禁治產人之「
    直系血親尊親屬、三親等內旁系血親尊親屬、四親等內之同
    輩血親」。若親屬會議不能召開或召開有困難時，依法應經
    親屬會議處理之事項，由有召集權人聲請法院處理之，民法
    第1131第1 項、第1132條第2 項定有明文。另依民法第1113
    條第1 項準用第1094條第2 項規定，法院得依聲請為禁治產
    人之最佳利益選定或改定監護人。
三、經查，聲請人主張之前開事實，業據其提出戶籍謄本、相對
    人之親屬系統表、親屬會議紀錄等件為證，自堪信為真實。
    而相對人丙○○前經臺灣新竹地方法院宣告為禁治產人，因
    其監護人甲○○○目前已有80歲之高齡，確實難以再負擔照
    護禁治產人丙○○之責，而禁治產人丙○○無民法第1111條
    第1 項所定其他順序之監護人，另經其最近親屬即其母親甲
    ○○○、弟許永祥、大姊許素珠、二姊許素美、三姊即聲請
    人乙○○、四姊許素雪、五妹許素娘等人於97年12月28日召
    開親屬會議，共同決議由相對人之三姊乙○○即聲請人擔任
    相對人之監護人，是聲請人聲請於法並無不合，爰依前揭規
    定，改定聲請人為相對人之監護人。
四、依非訟事件法第21條第1 項前段，裁定如主文。
中    華    民    國    98    年    1    月    19    日
                  家事法庭     法  官  李麗萍
以上正本係照原本作成。
如不服本裁定，應於送達後10日內向本院提出抗告狀，並繳納抗
告費新臺幣1,000元。
                               書記官  丁文宏
中    華    民    國    98    年    1    月    19    日


司法院資訊處製作；財團法人民間司法改革基金會備份。
